臺灣臺中地方法院刑事判決　　　　　　　　　　　　九十一年度易字第一九五六號
　　公　訴　人　臺灣臺中地方法院檢察署檢察官
　　被　　　告　庚○○
　　　　　　　　己○○
　　　　　　　　乙○○
右列被告因強制案件，經檢察官提起公訴（九十一年度偵字第一三六六○號），本院
判決如左：
    主  文
庚○○、己○○、乙○○共同以加害生命、身體之事，恐嚇他人致生危害於安全，庚○○處有期徒刑陸月、己○○、乙○○各處有期徒刑肆月，如易科罰金，皆以參佰元
折算壹日。己○○、乙○○均緩刑參年。
    事  實
一、緣庚○○與辛○○為朋友關係，辛○○於民國（下同）八十二年七月二十日，參
    加壬○○自任會首所召集之互助會，惟於八十四年間，壬○○因生意失敗致該互
    助會中途止會，而所積欠辛○○會款並未清償，辛○○遂於九十年五月九日書立
    委託書及上開互助會會員簿影本各乙份交予庚○○，委由庚○○代為出面向壬○○催討上開欠款。庚○○夥同己○○、乙○○三人共同基於犯意之聯絡，於九十
    年五月十八日上午十時三十分許，在臺中縣東勢鎮○○里○○街二七○號壬○○
    之租屋處，由庚○○向壬○○及其妻癸○○出示前開辛○○之委託書及互助會會
    員簿，向壬○○索討欠款。惟因壬○○、癸○○對委託書上所書寫之欠款總額有
    意見，且表示無力償還欠款，庚○○乃向壬○○及癸○○恫嚇稱：「今天沒有拿
    到錢，你們全家大小安全就有顧忌了」等語，並要求壬○○及癸○○必須給其等
    交代，以此加害生命、身體之事，恐嚇壬○○及癸○○。壬○○、癸○○因見在
    場之庚○○、己○○、乙○○身形高大，且人數眾多，且實在無力清償債務，壬○○遂持家中之菜刀一把砍斷左手食指，以為交待。庚○○三人見狀始未加以催
    討，惟仍由己○○向壬○○及癸○○恐嚇稱：「這是小小的警告，明天來的又不
  一樣了」等語，以此加害生命、身體之事，恐嚇壬○○及癸○○，使壬○○及癸○○心生畏懼，致生危害於其等安全。
二、案經壬○○、癸○○訴由苗栗縣警察局大湖分局報告臺灣臺中地方法院檢察署檢
    察官偵查起訴。
    理  由
一、訊據被告庚○○、己○○、乙○○固坦承於前開時間，至告訴人壬○○上開租屋
    處，持廖昌榮所書立之委託書及互助會會員簿，為辛○○向告訴人等催討積欠之
    會款乙節不諱。惟被告等均矢口否認有何恐嚇告訴人壬○○、癸○○之犯行。被
    告庚○○辯稱：當日是壬○○告訴伊前去拿錢，伊到場後壬○○才說沒欠麼多錢
    ，伊打電話給辛○○，由壬○○與辛○○二人自行談論債款之事，壬○○聽完電
    話後，就自己去拿刀剁手指，伊並未說過恐嚇的話云云；被告己○○、乙○○則
    均辯稱：其等當日並說過恐嚇的話；被告乙○○並辯稱：當日其並未進入壬○○
    家中云云。惟查：
（一）告訴人壬○○於八十二年七月二十日，在苗栗縣卓蘭鎮內灣里東盛十號住處，
      自任會首召集互助會，會員連會首共十二名，於每年一月二十日及七月二十日
      開標一次，每會新台幣（下同）三萬元，自八十二年七月二十日起至八十八年
      一月二十日止，開標地點在苗栗縣卓蘭鎮內灣里東盛十號，證人辛○○參加一
      會，及該互助會尚未結束，告訴人壬○○即止會，證人辛○○於止會前尚未標
      得會款等情，業據告訴人壬○○、癸○○及證人辛○○陳明在卷，且經該會之
      會員即證人甲○○、丁○○、丙○○、戊○○於本院審理時證述綦詳，且有互
      助會會員簿影本乙份在卷可憑。另告訴人壬○○迄今仍未返還證人辛○○前揭
      所繳納之互助會會款乙節，亦據證人辛○○證述明確，且為告訴人壬○○、癸○○所是認。而證人辛○○曾於九十年五月九日書立委託書委託被告庚○○，
      向告訴人壬○○催討積欠之會款乙事，已據被告庚○○、己○○、乙○○坦認
      在卷，核與證人辛○○於本院審理時所證述之情節相符，且有證人辛○○所書
      立之委託書一紙在卷可憑。足認被告庚○○確係受證人辛○○之委託，始向告
      訴人壬○○等催討前開積欠證人辛○○之欠款。
（二）被告等雖辯稱：其等並未向告訴人壬○○、癸○○為何恐嚇之犯行云云，並以
      前開言詞置辯。然查：右揭事實業據告訴人壬○○、癸○○指訴綦詳，並有沙
      鹿童綜合醫院診斷證明書乙份在卷可佐，且被告等亦均坦認：當日其等向告訴
人壬○○、癸○○催討債務之際，告訴人壬○○自行持刀砍斷左手食指等情不
      諱。衡諸常情，倘被告等未有以言詞恫嚇威逼告訴人壬○○、癸○○清償債務
      之情事，則告訴人壬○○焉有至以自戕斷指之方式而予被告等交待之必要？況
      被告己○○、乙○○均明知被告庚○○當日係至告訴人等住處催討債務（見本
      院九十一年八月二十八日訊問筆錄），而被告己○○、乙○○竟夥同被告庚○○一同至告訴人前開住處，被告三人均係年青力壯，身形高大之男子，三人夥
      同登門催討告訴人債務，自有利用人數、身形之優勢及言語動作強迫告訴人等
      償還債款之意甚明。復參以被告庚○○、己○○於告訴人租屋處內討債過程中
      ，被告乙○○當時即在告訴人租屋處之紗門前等待，業據被告乙○○於本院審
      理時陳明在卷（見本院九十一年八月二十八日訊問筆錄），則被告乙○○對於
      僅有一紗門相隔之被告庚○○、己○○於討債過程所為高聲恫嚇之舉，自無託
      詞不知之理。是被告等前揭所辯，顯係事後卸責之詞，尚不足採信。是本件事
      證明確，被告三人罪行堪以認定，應予依法論科。
二、核被告庚○○、己○○、乙○○所為，均係犯刑法第三百零五條之恐嚇危害安全
    罪。被告三人間有犯意之聯絡，行為之分擔，均為共同正犯。又被告三人以一恐
    嚇之行為，而使致告訴人壬○○、癸○○二人心生畏懼，而生危害於其等安全，
    係一行為而觸犯二同種罪名，屬同種想像競合犯，依刑法第五十五條前段規定從
    同一之罪處斷。爰審酌被告等不思循正當法律途逕催討欠款，竟仗恃年青力壯集
    結登門，復對於告訴人等施以言語脅迫，致使告訴人於飽受驚懼之情形下，不得
    不自戕手指，以嚇阻被告等人之威逼討債，被告乙○○、己○○僅係跟隨被告庚○○前往索債，暨被告等犯罪之動機、手段、所生之危害，及被告等犯罪後均坦
    承部分犯行等一切情狀，量處如主文所示之刑，併諭知易科罰金之折算標準。末
    查：被告己○○、乙○○前未曾受有期徒刑以上刑之宣告，有臺灣高等法院被告
    全國前案紀錄表乙紙在卷可按，且被告己○○、乙○○因一時失慮致罹刑章，經
    此教訓，當知警惕而信無再犯之虞，本院綜核上開諸情，認對其等宣告之刑，以
    暫不執行為適當，併予宣告緩刑三年，以啟自新。
三、公訴意旨另認：被告三人前揭恐嚇告訴人二人，脅迫告訴人壬○○償還欠款，而
    未能取回欠款部分，另涉犯刑法第三百零四條第二項、第一項之以脅迫使人行無
    義務之事之未遂罪嫌。惟按犯罪事實應依證據認定之，無證據不得推定其犯罪事
    實；又不能證明被告犯罪者，應諭知無罪之判決，刑事訴訟法第一百五十四條、
    第三百零一條第一項分別定有明文。又所謂認定犯罪事實之證據，係指足以認定
    被告確有犯罪行為之積極證據而言，該項證據自須適合於被告犯罪事實之認定，
    始得採為斷罪資料，最高法院二十九上字第三一○五號著有判例。經查：被告三
    人係因告訴人壬○○積欠證人辛○○會款，被告庚○○受證人辛○○之委託，而
    與被告己○○、乙○○一同至告訴人住處催討欠款等情，已如前述。按強制罪係
    以強暴、脅迫使人行無義務之事或妨害人行使權利為構成要件，則被告等既係因
    受債權人委託向身為債務人之告訴人等請求返還欠款，尚難認被告等請求告訴人
    還款乙節係使告訴人行無義務之事。此外，復查無其他積極證據足資證明被告三
    人另有何強制犯行，本應為被告等無罪判決之諭知，惟因公訴人認被告等係以恐
    嚇告訴人之方式，脅迫告訴人還款，該恐嚇行為應為強制罪之部分行為，是因此
    部分與前揭論罪之部分具有實質上一罪之關係，是爰不另為無罪之諭知，併此敘
    明。
據上論斷，應依刑事訴訟法第二百九十九條第一項前段，刑法第二十八條、第三百零
五條、第四十一條第一項前段、第七十四條第一款，罰金罰鍰提高標準條例第一條前
段、第二條，判決如主文。
中      華      民      國      九十一      年    十二    月  二十三    日
                                     臺灣臺中地方法院刑事第六庭
                                         法  官  劉  麗  瑛
右正本證明與原本無異。
如不服本判決，應於送達後十日內向本院提出上訴狀（須附繕本），上訴於臺灣高等
法院臺中分院。
                                         書記官
中      華      民      國      九十一      年    十二    月  二十三    日
附錄論罪科刑法條
中華民國刑法第三百零五條
以加害生命、身體、自由、名譽、財產之事，恐嚇他人致生危害於安全者，處二年以
下有期徒刑、拘役或三百元以下罰金。
